【裁判字號】    98,台抗,636
【裁判日期】    981008
【裁判案由】    貪污羈押
【裁判全文】
最高法院刑事裁定              九十八年度台抗字第六三六號
抗  告  人  甲○○
                    （
上列抗告人因貪污案件，不服台灣高等法院中華民國九十八年九
月二十四日羈押之裁定（九十八年度矚上重訴字第六０號），提
起抗告，本院裁定如下：
    主  文
原裁定撤銷，應由台灣高等法院更為裁定。
    理  由
本件原裁定以：(一)參酌台灣台北地方法院九十五年度矚重訴字第
四號、九十七年度金矚重訴字第一號、九十八年度矚訴字第二號
判決及卷證資料，綜合研判結果，抗告人甲○○涉公務員侵占公
有財物、公務員利用職務上之機會詐取財物、公務員對於職務上
行為收受賄賂等罪之犯罪嫌疑確屬重大。(二)依上開卷證所示，抗
告人海外尚存有鉅額資金，其涉洗錢行為，遭國際洗錢防制組織
發現後，仍有隱匿資金之舉。衡諸該等資金龐大，如潛逃海外，
縱無收入來源，仍可享有優渥無虞之生活及保障。參以抗告人曾
任總統，熟稔外交管道，較一般人更為知悉潛逃方法。況抗告人
經第一審量處無期徒刑之重刑，從刑部分，更諭知追繳鉅額之犯
罪所得，益增其逃避法院裁判之可能性，堪認有逃亡之虞。(三)抗
告人涉貪污治罪條例第四條第一項第一款之侵占公有財物罪、貪
污治罪條例第五條第一項第二款之利用職務上之機會詐取財物罪
及同條項第三款之公務員對於職務上行為收受賄賂罪，均為最輕
本刑五年以上有期徒刑之重罪。因認抗告人違反貪污治罪條例之
規定，犯罪嫌疑重大，有事實足認為有逃亡之虞，且所犯為無期
徒刑或最輕本刑為五年以上有期徒刑之罪，非予羈押，顯難進行
審判或將來之執行，而有羈押之必要，依刑事訴訟法第一百零一
條第一項第一款、第三款之規定，自民國九十八年九月二十四日
起予以羈押，固非無見。
惟查：(一)、刑事訴訟法第一百零一條第一項規定「被告經法官訊
問後，認為犯罪嫌疑重大，而有下列情形之一，非予羈押，顯難
進行追訴、審判或執行者，得羈押之。」是依該項規定羈押被告
，必須符合下列三項要件：(1)被告犯罪嫌疑重大。(2)有該項所列
三款情形之一。(3)非予羈押，顯難進行追訴、審判或執行。原裁
定認抗告人應予羈押，固已說明其如何犯罪嫌疑重大，而有該項
第一款之有事實足認為有逃亡之虞暨第三款之所犯為無期徒刑或
最輕本刑為五年以上有期徒刑之罪情形。但對如何非予羈押，顯
難進行審判或執行，則未說明所憑之依據及認定之理由，尚嫌理
由不備。(二)原裁定僅籠統謂依上開卷證所示，抗告人海外尚存有
鉅額資金。所涉洗錢行為，遭國際洗錢防制組織發現後，仍有隱
匿資金之舉。並未具體明究依何項卷證，為該項認定，亦有未
當。(三)原裁定謂抗告人曾任總統，熟稔外交管道，較一般人更為
知悉潛逃方法。況抗告人經第一審量處無期徒刑之重刑，從刑部
分，更諭知追繳鉅額之犯罪所得，益增其逃避法院裁判之可能性
，堪認有逃亡之虞。然抗告人為卸任總統，依卸任總統副總統禮
遇條例第二條第一項第五款、第二項規定，享有國家安全局提供
之安全護衛八人至十二人，必要時得加派之禮遇。其出入既有國
家安全局提供之安全護衛跟隨，縱知悉潛逃方法，事實上是否有
逃亡之可能，不無研求餘地。抗告意旨指摘原裁定不當，非無理
由，自應予以撤銷，由原法院更為適法之裁定。
據上論結，應依刑事訴訟法第四百十三條前段，裁定如主文。
中    華    民    國  九十八  年    十    月    八    日
                      最高法院刑事第二庭
                          審判長法官  莊  登  照
                                法官  陳  世  淙
                                法官  徐  昌  錦
                                法官  許  錦  印
                                法官  蘇  振  堂
      本件正本證明與原本無異
                                      書  記  官
中    華    民    國  九十八  年    十    月    八    日
                                                   Ｍ


司法院資訊處製作；財團法人民間司法改革基金會備份。
